【裁判字號】    95,訴,462
【裁判日期】    951222
【裁判案由】    塗銷土地抵押權登記
【裁判全文】
臺灣苗栗地方法院民事判決               95年度訴字第462號
原      告  甲○○
訴訟代理人  陳淑芬律師
被      告  李紹逢即李燕祥之遺產管理人
上列當事人間請求塗銷土地抵押權登記事件，本院於民國95年12
月13日言詞辯論終結，判決如下：
    主  文
被告應將苗栗縣大湖地政事務所民國八十六年大湖地字第０００
二一八號收件，就原告所有坐落苗栗縣泰安鄉○○段一０七五、
一０七六、一一０三地號土地，於民國八十六年一月二十四日所
設定登記權利價值本金最高限額新臺幣貳佰萬元、權利範圍全部
之抵押權登記予以塗銷。
訴訟費用由被告負擔。
    事實及理由
一、原告起訴主張：原告於民國93年10月6 日，因繼承而取得坐
    落苗栗縣泰安鄉○○段1075、1076、1103地號土地（以下簡
    稱系爭土地）。訴外人陳惠裕前於82年間為向訴外人苗栗縣
    大湖地區農會借款，於82年8 月26日以系爭土地為訴外人苗
    栗縣大湖地區農會設定本金最高限額新台幣（下同）65萬元
    之抵押權，嗣陳惠裕為供向李燕祥借款及其他債務之擔保，
    又於85年12月25日以系爭土地全部為李燕祥設定本金最高限
    額200 萬元之抵押權，經苗栗縣大湖地政事務所86年大湖地
    字第000218號收件，並於86年1 月24日辦理設定登記完畢（
    以下簡稱系爭抵押權）。嗣訴外人即原告之先父陳欽棟於89
    年8 月10日、90年10月17日向訴外人陳惠裕購買系爭土地，
    買賣價金約定除上開陳惠裕對訴外人苗栗縣大湖地區農會及
    李燕祥之債務由陳欽棟負擔外，陳欽棟應再給付479,700 元
    現金予陳惠裕，並先後於89年10月25日、90年11月29日辦理
    所有權移轉登記完畢。原告先父陳欽棟已代陳惠裕清償借款
    完畢，惟李燕祥生前卻拒不塗銷系爭抵押權登記，原告為陳
    欽棟之限定繼承人，因繼承而取得系爭土地，原告不可能再
    向李燕祥或其繼承人借款，故系爭抵押權無繼續存在之必要
    。又李燕祥之繼承人均已向鈞院聲明拋棄繼承，並經鈞院94
    年度財管字第8 號民事裁定指定被告為李燕祥之遺產管理人
    ，為此以起訴狀繕本之送達為終止系爭抵押權之意思表示，
    訴請被告應塗銷系爭抵押權登記等語，並聲明：如主文第1
    項。
二、按當事人於言詞辯論時為訴訟標的之捨棄或認諾者，應本於
    其捨棄或認諾為該當事人敗訴之判決，民事訴訟法第384 條
    定有明文。查本件被告於95年12月13日到庭辯論時，對於原
    告之請求逕為認諾，有本院上開言詞辯論筆錄在卷可按，則
    揆諸上開法條規定，本院自應為被告敗訴之判決。
三、從而，原告依民法第767 條規定，請求被告應將系爭抵押權
    登記予以塗銷，為有理由，應予准許，爰判決如主文第1 項
    所示。
四、訴訟費用負擔之依據：民事訴訟法第78條。
中    華    民    國    95    年    12    月    22    日
                  民事庭法  官  王萬金
以上正本係照原本作成。
如對本判決上訴，須於判決送達後20日內向本院提出上訴狀。
                        書記官  劉碧雯
中    華    民    國    95    年    12    月    22    日


司法院資訊處製作；財團法人民間司法改革基金會備份。
